【裁判字號】    96,交上易,125
【裁判日期】    970212
【裁判案由】    過失傷害
【裁判全文】
臺灣高等法院高雄分院刑事判決       96年度交上易字第125號
上  訴  人
即  被  告  甲○○
上列上訴人因過失傷害案件，不服臺灣高雄地方法院96年度交易
字第492 號中華民國96年11月15日第一審判決（起訴案號：臺灣
高雄地方法院檢察署96年度偵字第3429號），提起上訴，本院判
決如下：
     主  文
上訴駁回。
     事  實
一、甲○○於民國95年10月9 日上午7 時許，騎乘車牌號碼WFO-
    303 號輕型機車，沿高雄縣林園鄉○○路由北往南方向行駛
    ，至汕尾17號電桿前，本應注意超車時，應於前車左側保持
    半公尺以上之間隔始得超過，而依當時情形，並無不能注意
    之情事，竟未保持與併行車輛之適當間隔，適乙○○○所騎
    乘之車牌號碼K26-816 號重型機車，沿同向前方外側車道行
    駛，甲○○竟自後擦撞乙○○○所騎乘之上開機車左後側車
    身，乙○○○因之人車倒地，而受有右側腸骨脊及恥骨枝骨
    折之傷害。嗣甲○○於其犯罪尚未被發覺前，主動向到場處
    理交通事故之員警劉坤仲坦承肇事，自首而願接受裁判。
二、案經乙○○○訴由高雄縣政府警察局林園分局報請臺灣高雄
    地方法院檢察署檢察官偵查起訴。
     理  由
一、證據能力：
    後述關於證人於審判外之陳述及卷附書證即書面之傳聞證據
    等部份，檢察官、被告已於本院審理調查上開證據時，就此
    證據能力均表示無意見，且本院認為以之作為本件論証之證
    據，均與待證事實具有關聯性，作為本案之證據亦屬適當，
    依刑事訴訟法第159 條之5 第1 項規定，自得為證據。
二、訊據上訴人即被告甲○○固坦承上開時、地，騎乘上開機車
    至汕尾17號電桿前，從乙○○○所騎乘車號K26-816 號重型
    機車之左側超車等情，惟否認上開過失傷害犯行，辯稱：伊
    沒有碰撞到乙○○○，因伊均沒感覺，是聽到後面有人說跟
    伊會車之人倒下來，伊才停車查看云云。經查：
(一)、證人即告訴人乙○○○騎乘車牌號碼K26-816 號重型機車，
    沿高雄縣林園鄉○○路由北往南方向行駛，行近汕尾17號電
    桿前，突然遭由被告所騎乘車牌號碼WFO-303 號之輕型機車
    由左後方撞及，致其人車倒地，而受有右側腸骨脊及恥骨枝
    骨折之傷害等情，業據證人乙○○○於警詢、偵訊及原審證
    述綦詳；又被告對其騎乘車牌號碼WFO-303 號之輕型機車於
    上開北汕路由北往南方向行駛，行近汕尾17號電桿前時，確
    曾自乙○○○騎乘之上開機車左側超車並繼續往前行駛，而
    後便發現乙○○○及其所騎乘之機車均倒臥在後方道路上，
    隨即前去乙○○○被送往急診醫治之醫院瞭解傷勢，並代為
    支付醫藥費等情，亦供承不諱，復有診斷證明書、道路交通
    事故調查報告表、道路交通事故現場圖、高雄縣政府警察局
    林園分局道路交通事故訪查紀錄表、臺灣省高屏澎區車輛行
    車事故鑑定委員會96年3 月30日高屏澎鑑字第960150號函及
    鑑定意見書、臺灣省車輛行車事故覆議委員會96年5 月14日
    府覆議字第0966201284號函及照片25張在卷可稽（警卷7 頁
    、9-10頁、8 頁、11-12 頁，偵卷3 頁、4 頁、22-24 頁、
    30頁）。
(二)、證人即到場處理上開車禍之員警劉坤仲於原審證稱：「告訴
    人的重型機車後燈罩有輕微碰撞的痕跡，其他就是輕微的刮
    地痕，被告的機車則因為很老舊，車身有很多擦撞痕，不清
    楚是否由此次車禍所造成，從告訴人車尾受損的狀況看來，
    應該是追撞的情形所造成；其等到達醫院後，被告曾說他是
    車禍發生之當事人，並說超車的時候有輕微擦撞到，但也不
    確定是否真有撞到告訴人，事後曾調取路邊監視錄影帶，並
    翻拍照片，從畫面中呈現，案發時只有被告與告訴人兩台車
    經過該路段，事後亦曾測量車子受損位置高度，經比對後，
    被告機車置物籃受損的高度與告訴人機車車尾燈輕微擦損痕
    跡的高度大致符合」等語明確（見原審卷第43至47頁），足
    認告訴人確實係因被告超車時不慎擦撞致人車倒地而成傷，
    否則被告應無可能於事故發生後立即知悉在其後方騎乘機車
    之告訴人已倒地成傷，況被告於得悉告訴人受傷後，尚會陪
    同前往醫院就醫並代為繳付醫藥費，亦得見被告於事發當時
    確已承認肇事，否則焉有會替告訴人繳付醫藥費之理。
(三)、按汽車行駛時，駕駛人應注意車前狀況及兩車併行之間隔，
    並隨時採取必要之安全措施，道路交通安全規則第94條第3
    項定有明文；又所謂「汽車」，係指在道路上不依軌道或電
    力架線而以原動機行駛之車輛，包括機器腳踏車（即機車）
    在內，同規則第2 條第1 項第1 款亦設有定義規定。本件被
    告於警詢自承其係考領有自用小客車駕駛執照之駕駛人（見
    警卷第3 頁），其對於上開規定理應知之甚詳，且事發當時
    天候晴、日間自然光線、路面無缺陷、無障礙物及視距良好
    ，有道路交通事故調查報告表在卷可稽（見警卷第9 頁），
    是就現場情形而言，並無不能注意之情事，詎被告騎乘機車
    行經上開路段，竟疏未注意在其右前方行駛於外側車道上由
    告訴人所騎乘之機車，及兩車併行時應保持避免發生擦撞之
    安全間隔，貿然於超車時擦撞告訴人車輛之車尾燈，致告訴
    人人車倒地而肇事，自難辭其過失之責。且本案經送臺灣省
    高屏澎區車輛行車事故鑑定委員會、臺灣省車輛行車事故覆
    議委員會鑑定及表示意見，均認被告駕駛輕機車超越未保持
    安全間隔，為肇事原因，此有臺灣省高屏澎區車輛行車事故
    鑑定委員會96年3 月30日高屏澎鑑字第960150號函及鑑定意
    見書、臺灣省車輛行車事故覆議委員會96年5 月14日府覆議
    字第0966201284號函在卷足憑（見偵卷第23、24、30頁）。
    從而，告訴人因本件車禍致受有前述傷害，與被告之過失犯
    行間，確具有相當之因果關係。
(四)、綜上所述，被告所辯上情，不足採信。本件事證明確，被告
    上開過失犯行，堪以認定。
三、核被告所為，係犯刑法第284 條第1 項過失傷害罪。又被告
    於肇事後，於偵查犯罪機關僅知悉車禍事故，尚不知何人犯
    罪前，主動向據報前往現場之員警坦承肇事等情，有證人即
    員警劉坤仲之上揭證詞足憑，雖其嗣於偵審程序否認有何過
    失傷害犯行，但被告於警員到達處理時，即表明其為車禍之
    當事人等情（已如前述），足認合於刑法自首之要件，惟本
    院審酌被告犯後仍未坦認犯行，並斟酌上開犯罪情節，爰不
    依刑法第62條規定減輕其刑。
四、原審認被告罪證明確，因而適用刑法第284 條第1 項前段、
    第41條第1 項前段，刑法施行法第1 條之1 ，中華民國九十
    六年罪犯減刑條例第2 條第1 項第3 款、第7 條等規定，並
    審酌被告於超車時疏未注意與他車間之安全間隔，致告訴人
    所受傷勢非輕，車禍發生迄今已逾1 年，被告雖於事發當日
    曾替告訴人代繳急診之醫藥費用，然迄今尚未與告訴人達成
    和解，行為實有可議，且犯後未能坦承犯行，態度非佳等一
    切情狀，且以被告犯罪時間係在96年4 月24日以前，所犯之
    罪合於中華民國96年罪犯減刑條例第2 條第1 項第3 款所定
    減刑條件等情，量處有期徒刑3 月，並減為有期徒刑1 月又
    15日，復斟以被告無業、教育程度為國小、家庭經濟狀況勉
    持等情（見警詢筆錄受詢問人欄參照），併予諭知如易科罰
    金以新台幣1 千元折算1 日之折算標準。其認事用法，核無
    不合，量刑亦屬允當。被告上訴意旨仍執前詞否認犯罪，指
    摘原判決不當，為無理由，應予駁回。
據上論斷，應依刑事訴訟法第368條，判決如主文。
本案經檢察官方娜蓉到庭執行職務。
中    華    民    國    97    年    2     月    12    日
               刑事第一庭   審判長法  官  郭雅美
                                  法  官  莊崑山
                                  法  官  張意聰
以上正本證明與原本無異。
本判決不得上訴。
中    華    民    國    97    年    2     月    12    日
                                  書記官  陳金
附錄本判決論罪科刑法條：
刑法第284條第1項
因過失傷害人者，處6 月以下有期徒刑、拘役或5 百元以下罰金
，致重傷者，處1 年以下有期徒刑、拘役或5 百元以下罰金。


司法院資訊處製作；財團法人民間司法改革基金會備份。
